【裁判字號】    92,交上易,280
【裁判日期】    920822
【裁判案由】    傷害等
【裁判全文】
臺灣高等法院刑事判決                          九十二年度交上易字第二八○號
    上  訴  人
    即  被  告  丙○○
右上訴人因傷害等案件，不服臺灣板橋地方法院九十二年度交易字第三號，中華民國
九十二年五月十六日第一審判決（起訴案號：臺灣板橋地方法院檢察署九十一年度偵
字第一八八九二號），提起上訴，本院判決如左：
    主  文
原判決撤銷。
丙○○漏逸瓦斯氣體，致生公共危險，處有期徒刑參月，如易科罰金，以參佰元折算
壹日；又服用酒類，不能安全駕駛動力交通工具而駕駛，處有期徒刑肆月，如易科罰
金，以參佰元折算壹日；又傷害人之身體，處有期徒刑肆月，如易科罰金，以參佰元
折算壹日，應執行有期徒刑拾月，如易科罰金，以參佰元折算壹日。
    事  實
一、丙○○於民國九十一年九月二十二日晚間七時十五分起，在臺北縣新莊市○○路
    丹鳳庵前飲用三分之一瓶的二鍋頭高梁酒，於同日晚間八時三十分許，至臺北縣
    新莊市○○路七十七號後其配偶甲○○、甲○○之母乙○○居住之貨櫃屋內，要
    求帶走五歲之稚子張○博，為甲○○所拒，丙○○即旋開瓦斯爐開關，漏逸瓦斯
    氣體，致生公共危險，並將其所有之打火機拿在手上，稱「若不將小孩交給我，
    我們就同歸於盡」，以加害生命、身體之事，恐嚇乙○○及甲○○，致生危害於
    安全。
二、乙○○、甲○○受恐嚇及毆打後（傷害部分業據撤回告訴），遂將張○博交給丙○○，丙○○明知其已因飲酒達不能安全駕駛動力交通工具之狀態，仍於同日晚
    間八時三十五分許，騎乘車牌號碼ＲＩＮ─八六二號輕型機車搭載張○博，沿臺
    北縣新莊市○○路往壽山路方向行駛，騎至中山路與天祥街口，自後追撞不知名
    之騎士而重心不穩跌倒在地。臺北縣政府警察局新莊分局警員丁○○據勤務指揮
    中心通報趕至現場，見丙○○仍要繼續騎乘機車搭載張○博離去，即加以攔阻。
    丙○○竟基於妨害公務及傷害人身體之犯意，衝上前徒手抓、打依法執行職務之
    警員丁○○頭部、頸部，而施以強暴，致丁○○受有左頸抓傷血腫五╳一公分、
    右頸瘀傷十公分等傷害。丙○○為警當場逮捕並送往衛生署臺北醫院抽取血液檢
    驗，其血液酒精濃度達二一六點一ｍｇ╲ｄｌ，換算呼氣酒精濃度為一點○八ｍ
    ｇ╲ｌ。
三、案經被害人乙○○、甲○○、丁○○訴由臺北縣政府警察局新莊分局報請臺灣板
    橋地方法院檢察署檢察官偵查起訴。
    理  由
一、被告丙○○經本院合法傳喚未到庭，依其前所述，坦承酒醉駕車與傷害警員丁○○之事實，惟矢口否認有何漏逸瓦斯、恐嚇乙○○、甲○○及妨害公務犯行，辯
    稱：其並未開瓦斯，亦未拿瓦斯桶，至於有無說要開瓦斯殺死大家，已不記得了
    ；又其雖有出手打丁○○，但不知道其係警察云云。惟查：
（一）關於漏逸瓦斯及恐嚇部分：
    １被害人乙○○於警訊時即指稱：「我女婿因為喝醉酒，要強行帶走他和我女兒
      所生之兒子張○博離開，我和我女兒怕我孫子被他帶走會發生意外，不讓他帶
      走，他就毆打我們，並要開瓦斯點火，揚言要同歸於盡」「當時我及我女兒甲○○和三個孫子都在屋內」「丙○○施放瓦斯後，就從他身上拿出打火機要點
      火引爆，我們見狀況不對，為了要安撫他，就把五歲的張○博交給丙○○，他
      才把打火機收起來，我女兒甲○○就衝到廚房關掉瓦斯，才沒有釀成大禍」（
      見偵查卷第十二頁），於偵查中稱：當天被告喝酒，瓦斯桶一桶、瓦斯爐二邊
      都打開，手拿著打火機，滿屋都是瓦斯味，還打我。背著他孩子，一手抓甲○○之頭髮，說要同歸於盡，手拿著打火機但沒點火」（見偵查卷第四十頁反面
      至第四一頁），於原審稱：「九十一年九月二十二日晚上八點半，被告從外面
      過來，他平常不是住在新莊市○○路七十七號後貨櫃屋，那是我住的地方，我
      是住在一節貨櫃屋裡面，後面有用鐵皮搭起來的廚房，廚房是和貨櫃屋連在一
      起，我本來只有一個人住，在去年八、九月甲○○沒有地方住，搬過來跟我一
      起住，她還帶三個小孩一起來住，大的十五、六歲的女生，老二是十二、三歲
      的男生，老三是五歲，只有老三是被告的小孩」「他身上有酒味，走路不穩，
      他進來要找他小孩，說小孩是他的，並先到廚房先把瓦斯爐先打開，沒有點火
      」「（為何在警訊中說是開瓦斯桶？）不是瓦斯桶，是瓦斯爐，我有聞到瓦斯
      味，他把兩邊都打開，所以很臭」「他從身上褲子口袋拿出打火機，他平常有
      抽菸，沒有點火，他當時站的距離離瓦斯爐約有二公尺多遠，他把打火機拿在
      手上，說要同歸於盡，我們就趕快把小孩給他。他抱到小孩，就打甲○○跟我
      ，接著就要離開，甲○○就趕快把瓦斯爐關掉，被告就騎著機車離開」等情（
      見原審卷第六八至六九頁），雖先後就「瓦斯爐」或「瓦斯桶」之陳述略有不
      同，然其餘情節之指述均相一致。又其既陳明係「瓦斯爐」而非「瓦斯桶」，
      堪認被告係打開「瓦斯爐」，至所稱「瓦斯桶」不過一時陳述有誤。
    ２參以被害人甲○○於警訊時亦稱：「因為他喝醉酒，要強行帶走我們所生的兒
      子張○博離開，我怕我兒子發生意外，他就毆打我們，並開瓦斯要點火同歸於
      盡」「當時我及我母親乙○○還有我三個子女都在屋內」「丙○○施放瓦斯後
      ，從身上拿出打火機要點火引爆，我們看見狀況不對，為了要安撫他，把五歲
      的幼子交給丙○○，他才把打火機收起，我就衝到廚房內關起瓦斯，才沒釀成
      大禍」等情甚詳（見偵查卷第十頁），並有臺北醫院出具被害人乙○○、甲○○之診斷證明書在卷可參（見偵查卷第十九、二十頁），可見被告確有漏逸瓦
      斯及毆打、恐嚇被害人之行為（毆打成傷部分業據被害人於偵查中撤回告訴）
      。雖被害人甲○○嗣於原審改稱：「（在警訊中說你有看到被告有拿打火機開
      瓦斯的話是否實在？）我有聞到瓦斯味，是我媽媽說她有看到，我是聽我媽媽
      講的。我沒有看到被告拿打火機」「（被告有說要同歸於盡？）我沒有聽到，
      我那時已經跑到貨櫃屋後面躲起來」云云（見原審卷第四九頁），惟證人蔡文
      炫警員證稱：甲○○於警訊時確有陳述上情，其係很據甲○○之供述據實記載
      （見原審卷第七二頁），復衡諸甲○○係被告之配偶，並已於偵查中對被告撤
      回告訴（見偵查卷第四十頁反面），事後陳述有所保留亦無違情理，自以其於
      警訊之陳述為可採。又被害人在居住之貨櫃屋後以鐵皮搭建廚房，被告旋開廚
      房內之瓦斯爐，漏逸瓦斯氣體，當時乙○○、甲○○及三名子女均在場，如予
      引燃，災禍甚至蔓延，後果不堪設想，自已致生公共危險；而被害人乙○○、
      甲○○因遭恐嚇，即將幼子交與被告，可見確已心生畏怖，此部分犯行至為明
      確。
（二）關於酒醉駕車及妨害公務、毆傷警員部分：
    １證人陳勳志於警訊時證稱：「那時我騎車遇紅燈停等在中山路三段與壽山路口
      ，見丙○○騎車載一名小孩，騎車搖擺不定，應是有喝酒的樣子。由於他有載
      小孩，為恐出事，我基於好心跟在後面。到了中山路三段與天祥街口，我叫他
      紅燈要停車，他不聽勸阻，結果追撞另名機車騎士。我見狀即立即上前將小孩
      抱離車輛往來頻繁的路口：：：適逢巡邏車經過，丙○○便攔警車，說我動手
      打傷他。其實他身上的傷，是追撞另名機車騎士後跌倒造成的。警員過來時，
      他不知何故，詢問他的小孩說：『給他死好不好？』便動手打警員，毆擊警員
      的頭、頸部。警員立即反應，將丙○○制伏」「丙○○徒手攻擊警員，警員的
      反光背心被扯破，脖子也受了傷」（見偵查卷第十三頁反面），於偵查中亦為
      相同之證述（見偵查卷第四二頁）。
    ２被害人丁○○於偵查中指稱：「當天我接到勤務指揮中心通報說壽山路那邊有
      人引瓦斯自殺，後來又接到通報說這個人已經跑到中山路、天祥街口，看到被
      告騎機車帶小孩，他自己差點撞到別人又跌倒。我們請家屬把他帶回，不希望
      他在街上滋事。他指著我對他兒子說，那人給他死好不好？被告過來揮拳，勒
      著我脖子」（見偵查卷第四一頁正、反面），於原審陳稱：「我是根據一一○
      勤務通報中心通報，說有人要引爆瓦斯：：：我是到中山路與天祥路口去處理
      ，當時看到被告已經騎機車跌倒在地上，他身上有很重的酒味，精神恍惚，他
      不肯接受酒測，我們就把他帶到醫院抽血，他在現場要把小孩載走，我認為很
      危險，不讓他載，他就先衝上來，拉我的衣服，並徒手抓跟打我的頭部及頸部
      」（見原審卷第七三頁），於本院亦稱：「被告當時酒後駕車，我當時阻止被
      告不要駕車，後來被告要我不要管，被告拉我的脖子、背部，把我的背心拉破
      」等情（見本院卷第二五頁），復有臺北醫院出具之丁○○診斷證明書（見偵
      查卷第四九頁）及受傷照片（見偵查卷第二三、二四頁）在卷足憑，可見被告
      確有酒後駕車及毆打執勤警員丁○○之事實。
    ３被告於為警查獲後，經臺北醫院檢測之血液酒精濃度高達二一六點一ｍｇ╲ｄ
      ｌ，經換算呼氣酒精濃度為一點○八ｍｇ╲ｌ，有該院檢驗科抽血檢驗表在卷
      可稽（見偵查卷第二一頁），復有汽機車駕駛人酒後生理協調平衡檢測記錄表
      （見偵查卷第十七頁）及刑法第一百八十五條之三案件測試觀察紀錄表（見偵
      查卷第十六頁）足參。又行為人飲酒後如其呼氣酒精濃度達於每公升○點五毫
      克時，即有反應較慢、感覺減低並影響駕駛中度之中毒症狀，有行政院國軍退
      除役官兵輔導委員會臺北榮民總醫院八十八年八月五日（八八）北總內字第二
      六八六八號函可參。行為人飲酒後其呼氣中酒精濃度如已達於每公升○點五五
      毫克，其肇事率為一般未飲酒者之十倍，復有中央警察大學交通學系暨交通管
      理研究所教授蔡中志之研究報告附卷可憑。且依前述當時其騎乘機車搖擺不定
      ，可見確已因飲酒而不能安全駕駛動力交通工具。另被告雖辯稱：不知丁○○
      係警察云云，惟依卷附照片，清晰可見丁○○當時身著警察制服，且依證人陳
      勳志所述，被告係自行攔停警車，可見被告確知丁○○係依法執行職務之警員
      ，所辯顯不足採。
（三）綜上所述，本件事證明確，被告所辯無非飾詞諉卸，其犯行堪以認定。
二、核被告所為，於事實一，係犯刑法第一百七十七條第一項漏逸氣體罪及第三百零
    五條恐嚇危害安全罪，二罪有方法結果之牽連犯關係，應從一重之逸漏氣體罪處
    斷；於事實二，係犯第一百八十五條之三不能安全駕駛罪、第一百三十五第一項
    妨害公務罪、第二百七十七條第一項傷害罪，被告以一徒手傷害行為，對依法執
    行職務之警員施以強暴，係一行為觸犯妨害公務及傷害罪二罪名，有想像競合犯
    關係，應從一重之傷害罪處斷。前開漏逸氣體罪、不能安全駕駛罪、傷害罪三罪
    ，犯意各別，罪名互異，應予分論併罰。
三、原審認被告所犯罪證明確，予以論罪科刑，固非無見。惟查：（一）被告係出於
    己意飲酒而犯罪，不應以精神耗弱減輕其刑（最高法院二十六年民刑庭決議(一)、
    二十八年上字第三八一六號判例參照）。又被告明知自己騎駛機車即不應飲酒，
    既已飲酒過量即不應騎駛機車，竟於飲酒過量後操控不穩，仍騎駛機車，其飲酒
    過量本身即為犯罪構成要件之一，尤不能因其酒醉精神耗弱而減輕其刑（最高法
    院八十四年度台上字第一○○一號判決參照）。原判決竟以被告飲酒過量，而以
    行為時係精神耗弱之人予以減輕其刑；且既依上開規定予以減輕其刑，於據上論
    斷欄卻漏未引用刑法第十九條第二項精神耗弱減輕其刑之規定，自有未洽。（二
    ）刑法第一百七十七條第一項之漏逸氣體罪，以致生公共危險為要件。然原判決
    並於理由內並未認定，於主文亦漏未記載「致生公共危險」。（三）原判決據以
    論罪之刑法第一百三十五條第一項、第一百七十七條第一項、第二百七十七條第
    一項、第三百零五條，其法定本刑均有罰金之規定，且俱依罰金罰鍰提高標準條
    例之規定予以提高倍數。原判決依上開罪名論罪，並於主文諭知易科罰金之折算
    標準，竟漏未引用罰金罰鍰提高標準條例第一條前段、第二條之規定，亦有未合
    。被告上訴，仍如前所辯否認犯行，雖無理由，惟原判決既有可議，自應由本院
    予以撤銷改判。爰審酌被告不知以理性解決問題，僅因欲帶走小孩，即漏逸瓦斯
    ，並揚言要同歸於盡，且酒醉駕車，毆打前來執行職務之警員及其犯罪之動機、
    目的、手段、所生危害、品性、生活狀況、犯後態度等一切情狀，分別量處如主
    文所示之刑，並諭知易科罰金之折算標準，且定其應執行刑，再諭知易科罰金之
    折算標準。
四、被告經合法傳喚，無正當理由不到庭，爰不待其陳述，逕行判決。
據上論斷，應依刑事訴訟法第三百六十九條第一項前段、第三百七十一條、第三百六
十四條、第二百九十九條第一項前段、刑法第一百三十五條第一項、第一百七十七條
第一項、第一百八十五條之三、第二百七十七條第一項、第三百零五條、第五十五條
、第四十一條第一項、第二項、第五十一條第五款、罰金罰鍰提高標準條例第一條前
段、第二條，判決如主文。
本案經檢察官郭弘佑到庭執行職務。
中      華      民      國    九十二    年      八      月    二十二    日
                              臺灣高等法院交通法庭
                                  審判長法  官  楊  照  男
                                        法  官  陳  炳  彰
                                        法  官  王  詠  寰
右正本證明與原本無異。
不得上訴。
                                        書記官  駱  麗  君
中      華      民      國    九十二    年      八      月    二十二    日
附錄本案論罪科刑法條
刑法第一百三十五條
對於公務員依法執行職務時，施強暴脅迫者，處三年以下有期徒刑、拘役或三百元以
下罰金。
意圖使公務員執行一定之職務或妨害其依法執行一定之職務或使公務員辭職，而施強
暴脅迫者，亦同。
犯前二項之罪，因而致公務員於死者，處無期徒刑或七年以上有期徒刑；致重傷者，
處三年以上、十年以下有期徒刑。
刑法第一百七十七條
漏逸或間隔蒸氣、電氣、煤氣或其他氣體，致生公共危險者，處三年以下有期徒刑、
拘役或三百元以下罰金。
因而致人於死者，處無期徒刑或七年以上有期徒刑。致重傷者，處三年以上十年以下
有期徒刑。
刑法第一百八十五條之三
服用毒品、麻醉藥品、酒類或其他相類之物，不能安全駕駛動力交通工具而駕駛者，
處一年以下有期徒刑、拘役或三萬元以下罰金。
刑法第二百七十七條
傷害人之身體或健康者，處三年以下有期徒刑、拘役或一千元以下罰金。
犯前項之罪因而致人於死者，處無期徒刑或七年以上有期徒刑；致重傷者，處三年以
上十年以下有期徒刑。
刑法第三百零五條
以加害生命、身體、自由、名譽、財產之事，恐嚇他人致生危害於安全者，處二年以
下有期徒刑、拘役或三百元以下罰金。


司法院資訊處製作；財團法人民間司法改革基金會備份。
